最高法院刑事判決　　　　　　一○○年度台上字第六二七三號
上　訴　人　顏新坊
上列上訴人因殺人案件，不服台灣高等法院高雄分院中華民國九
十九年七月二十九日第二審更審判決（九十九年度上更(一)字第六
二號，起訴案號：台灣高雄地方法院檢察署九十五年度偵字第一
六六八、二○○一、五九八五號），提起上訴，本院判決如下：
    主  文
上訴駁回。
    理  由
按刑事訴訟法第三百七十七條規定：上訴於第三審法院，非以判
決違背法令為理由，不得為之；是提起第三審上訴，應以原判決
違背法令為理由，係屬法定要件。如果上訴理由書狀並非依據卷
內訴訟資料具體指摘原判決不適用何種法則或如何適用不當，或
所指摘原判決違法情事顯與法律規定得為第三審上訴理由之違法
情形不相適合時，均應認其上訴為違背法律上之程式，予以駁回
。本件原判決綜合全案證據資料，本於事實審法院之推理作用，
認定上訴人顏新坊有其事實欄所載殺害林祐宇犯行，因而撤銷第
一審科刑之判決，改判仍論上訴人以殺人罪（累犯），處有期徒
刑十三年六月，並諭知扣案蝴蝶刀一把沒收。已詳敘其所憑證據
及認定之理由；對於上訴人所辯何以不足採信，亦在理由內詳加
指駁及說明；俱有卷存證據資料可資覆按。上訴人上訴意旨略以
：伊胞弟顏新興於案發當時為軍人，於本件案發後受軍事檢察官
偵辦殺人罪嫌，伊為使顏新興免受軍法判處死刑，始自承持蝴蝶
刀刺及林祐宇，而為不實之自白，惟顏新興經軍事檢察官以罪嫌
不足而開釋後，伊即否認上情。原審未究明伊自白之原委，遽採
伊不實之自白，作為論罪之依據，自屬不當。又證人呂晉誠於警
詢及偵查中所為不利於伊之陳述，並無「較可信之特別情況」，
依刑事訴訟法第一百五十九條之二之規定，應無證據能力；且其
於警詢及偵查中所述均與事實不符，顯有重大瑕疵。原審未予查
明，遽採為伊犯罪之證據，殊有未合。再扣案蝴蝶刀寬度達一．
五公分，而林祐宇胸部傷口寬度僅○．五公分；且該蝴蝶刀之刀
刃長度僅約九．五公分，而林祐宇胸部傷口深達十六公分，顯有
不符。況該蝴蝶刀經檢測結果並無血跡反應，亦未檢出ＤＮＡ－
ＳＴＲ型別，則該蝴蝶刀是否為本件殺害林祐宇之兇刀，亦有可
疑。原審未予釐清，遽認伊係持該蝴蝶刀殺害林祐宇，亦欠允洽
。又證人陳宜杉於第二次警詢時證稱：伊曾見一名體型中等，著
淺色衣服之人以左手抱住林祐宇右手，並作刺殺之動作。嗣於第
三次警詢時又指認係黃仁義持刀攻擊林祐宇等語。證人陳勇欽於
警詢時亦證稱：兇手身高約一百八十公分，體型瘦高云云。而伊
身高一百八十五公分，體重約九十公斤，身材壯碩，而非中等體
型，足見伊並非持刀刺殺林祐宇之人。原審未詳加調查，遽認伊
係殺害林祐宇之兇手，顯屬可議。再據顏新興證稱：上訴人持高
爾夫球桿毆打林祐宇後即被拉開，伊係於呂晉誠等人上前圍住林
祐宇後始離開，而伊離開前，林祐宇尚未被刺殺等語，足證伊並
非持刀刺殺林祐宇之人。原審對此項有利於伊之證據未予審酌，
遽為不利於伊之認定，尤屬不妥等語。惟證據之取捨及事實之認
定，均為事實審法院之職權，倘其採證認事並未違反證據法則，
自不得任意指為違法而執為適法之第三審上訴理由。上訴人於原
審雖辯稱：伊係為使胞弟顏新興免受軍法判處重刑，始為不實之
自白。然顏新興於警詢時雖供稱其於勸架時不慎以Ｔ形扳手刺到
林祐宇腹部等語，但始終否認有持蝴蝶刀刺殺林祐宇胸部致死之
事實，且顏新興事後亦經國防部南部地方軍事法院檢察署檢察官
以其罪嫌不足而處分不起訴確定。則顏新興既無殺害林祐宇犯行
，上訴人顯無須為迴護顏新興而為不實殺人自白之必要，原判決
因而不採信其辯解，已於理由內指駁論敘綦詳（見原判決第九頁
第六行至倒數第三行）。上訴意旨置原判決明確之論斷於不顧，
猶執其前述不為原判決所採信之辯解，徒事爭辯，自非適法之第
三審上訴理由。又原判決並未採用呂晉誠於警詢之陳述，作為上
訴人犯罪之證據，故呂晉誠於警詢之陳述是否具有證據能力，與
本件判決結果無關，上訴意旨爭執呂晉誠警詢陳述之證據能力，
自無意義。而呂晉誠於檢察官偵訊時之陳述，依刑事訴訟法第一
百五十九條之一第二項規定，除顯有不可信之情況者外，均得作
為證據，並不以具有「較可信之特別情況」為必要。上訴意旨謂
呂晉誠於偵查中之陳述，並無「較可信之特別情況」，而無證據
能力一節，要屬誤會。再原判決以上訴人之自白，與呂晉誠於偵
審中指證其親見上訴人持蝴蝶刀刺殺林祐宇之情節相符，並參酌
案發後上訴人帶領警方至其友人林詩涵租屋處起出本件殺人所使
用之蝴蝶刀一把，且該蝴蝶刀之特徵，與林祐宇胸部穿刺傷、心
包膜囊損及左心室壁穿刺傷之傷勢符合等情，因認上訴人之自白
與呂晉誠之指證，均與事實相符，而採為上訴人犯罪之證據，亦
於理由內論敘說明綦詳，核其論斷與經驗、論理法則無違。上訴
意旨徒憑己意，對於原審此部分採證認事職權之合法行使，漫為
指摘，亦非合法之第三審上訴理由。又林祐宇左胸之刀刺傷為致
死創傷，其傷勢穿過左肺、心包膜至心臟，深約十至十一公分，
造成左血胸及心包膜血液填塞，最後因心因性休克不治死亡，有
國軍高雄總醫院附設民眾診療服務處診斷證明書、法務部法醫研
究所鑑定書、法醫文書審查鑑定書各一份附卷可稽（見相驗卷第
八、二十六至二十九頁、原法院前審卷第一七七之一頁）。上訴
意旨雖質疑扣案蝴蝶刀之寬度為一．五公分，而林祐宇胸部傷口
寬度僅○．五公分，且該蝴蝶刀之刀刃長度僅九．五公分，何以
法務部法醫研究所鑑定書記載林祐宇左胸傷勢深度約十六公分（
見相驗卷第二十六頁背面）。然經原法院前審囑託法務部法醫研
究所對此項疑點再行鑑定結果，認為林祐宇左胸刀刺傷傷口打開
約一乘○．五公分，傷口閉合後應大於一公分，甚至可達一．五
公分。另依林祐宇之傷勢及角度研判，應傷及心包膜囊及左心室
壁，其深度並未達十六公分，應不會超過十一公分等情，有法務
部法醫研究所法醫文書審查鑑定書一份附卷可稽（見原法院前審
卷第一七七之一頁）。從而，原判決採用法務部法醫研究所再次
鑑定之結論，認定林祐宇左胸傷口寬度約一乘○．五公分，深度
約十至十一公分，於法亦無不合。至扣案蝴蝶刀經檢測結果雖無
血跡反應。然原判決已說明：上訴人供稱其持蝴蝶刀刺殺林祐宇
後，即以衛生紙擦拭蝴蝶刀上血跡，返家後再以水清洗等語。則
扣案蝴蝶刀既經上訴人以水清洗乾淨，自難驗出血跡反應，亦無
從作ＤＮＡ－ＳＴＲ型別鑑測，惟尚難因此即謂該蝴蝶刀與林祐
宇被刺殺無關等情綦詳（見原判決第八頁倒數第七至二行）。上
訴意旨猶以該蝴蝶刀未驗出血跡反應，暨未作ＤＮＡ－ＳＴＲ型
別鑑定，認與本件殺人案無關，而指摘原判決不當，殊非適法之
第三審上訴理由。再證人陳宜杉於警詢時雖證稱：曾見一名「體
型中等」著淺色衣服之人以左手抱住林祐宇右手，並有作刺殺之
動作等語，嗣又改稱係黃仁義持刀攻擊林祐宇云云；而證人陳勇
欽於警詢時雖亦證稱：兇手特徵約「一百八十公分」等語。其等
所述兇嫌身高與體型與上訴人自稱身高一百八十五公分，體重約
九十公斤，體型壯碩等情，固略有出入。然原判決已說明：陳宜
杉於第一審已改稱不能確定何人持刀刺殺林祐宇等語。且林祐宇
係於深夜遭多人圍毆，場面混亂，光線不佳，陳宜杉、陳勇欽能
否仔細看清持刀行兇者之身體及容貌特徵，尚非無疑等情（見原
判決第八頁第四至十五行）。況單憑肉眼目測他人身高或體重，
難期百分之百正確無誤，略有誤差，要屬難免，自不能因上述證
人所描述兇手之身高或體型與上訴人略有輕微出入，即為有利於
上訴人之認定。上訴意旨執此指摘原判決採證不當，尤非合法之
第三審上訴理由。此外，顏新興為上訴人之胞弟，二人關係親密
。上訴人於原審既一再辯稱伊為迴護顏新興而為不實之自白，則
顏新興所為有利於上訴人之證述，是否亦係出於迴護上訴人所致
，即不能無疑。從而，原判決基此原因而不採信顏新興所為有利
於上訴人之陳述，亦難指為違法。上訴意旨執此指摘原判決採證
違法，同非適法之第三審上訴理由。至其餘上訴意旨，無非仍就
原審採證認事職權之適法行使，以及原判決已明確論斷說明之事
項，再事爭辯，並就其有無持蝴蝶刀刺殺林祐宇之單純事實，漫
為爭論，顯與法律規定得為第三審上訴理由之違法情形不相適合
。按之首揭說明，其上訴為違背法律上之程式，應予駁回。
據上論結，應依刑事訴訟法第三百九十五條前段，判決如主文。
中    華    民    國  一○○  年   十一   月   十六   日
                      最高法院刑事第四庭
                          審判長法官  洪  文  章  
                                法官  王  居  財  
                                法官  郭  毓  洲  
                                法官  韓  金  秀  
                                法官  沈  揚  仁  
本件正本證明與原本無異
                                      書  記  官  
中    華    民    國  一○○  年   十一   月   十七   日
                                                      v